【裁判字號】    98,交聲,908
【裁判日期】    980629
【裁判案由】    聲明異議
【裁判全文】
臺灣高雄地方法院交通事件裁定     98年度交聲字第908號
原處分機關  高雄市政府交通局
異  議  人
即受處分人  甲○○
上列受處分人因違反道路交通管理處罰條例案件，對於高雄市政
府交通局民國98年3 月31日所為之裁決處分（處分案號：高市交
裁字第裁32-B00000000號）聲明異議，本院裁定如下：
    主  文
原處分撤銷。
甲○○不罰。
    理  由
一、聲明異議意旨略以：異議人即受處分人騎乘所有車牌號碼H6
    K-788 號機車，於民國98年2 月22日上午3 時57分，行經高
    雄市○○○路與民族路路口，停等紅燈時，適遇飆車車隊從
    旁呼嘯而過，並未與該車隊同行，詎原處分機關以違反道路
    交通管理處罰條例第43條第3 項、第4 項之規定，裁處新臺
    幣3 萬元罰鍰、吊銷駕駛執照，3 年內禁考，施以道安講習
    ，本件異議人並非該車隊之一員，並無違規行為，原處分機
    關未予詳查即遽為裁決，實有未洽，爰依法聲明異議等語。
二、按法院受理有關交通事件，準用刑事訴訟法之規定；其處理
    辦法，由司法院會同行政院定之，道路交通管理處罰條例第
    89條定有明文；又聲明異議案件之處理，除準用刑事訴訟法
    有關規定外，依道路交通案件處理辦法之規定處理之、受處
    分人對於地方法院所為之裁定有不服者得為抗告、抗告程序
    除準用刑事訴訟法有關規定外，並準用前章之規定，道路交
    通案件處理辦法第4 條第1 項、第25條第1 項、第26條亦分
    別有所明定。上開條例給予當事人申辯及提出證據之機會，
    符合正當法律程序，與憲法第16條保障人民訴訟權之意旨並
    無抵觸，亦經司法院大法官著有解釋可參（司法院釋字第41
    8 號）。再按被告未經審判證明有罪確定前，推定為無罪。
    犯罪事實應依證據認定之，無證據不得認定犯罪事實。又不
    能證明被告犯罪或其行為不罰者，應諭知無罪之判決，刑事
    訴訟法第154 條、第301 條第1 項，分別定有明文。又按認
    定不利於被告之事實，須依積極證據，苟積極證據不足為不
    利於被告事實之認定時，即應為有利於被告之認定，更不必
    有何有利之證據；且事實之認定，應憑證據，如未能發現相
    當證據，或證據不足以證明，自不能以推測或擬制之方法，
    以為裁判基礎；而認定犯罪事實所憑證據，雖不以直接證據
    為限，間接證據亦包括在內；然而無論直接或間接證據，其
    為訴訟上之證明，須於通常一般之人均不致有所懷疑，而得
    確信其為真實之程度者，始得據為有罪之認定，若其關於被
    告是否犯罪之證明未能達此程度，而有合理性懷疑之存在，
    致使無從形成有罪之確信，根據「罪證有疑，利於被告」之
    證據法則，即不得遽為不利被告之認定，亦分別有最高法院
    30年上字第816 號、40年台上字第86號、76年台上字第4986
    號等判例可資參照。由上開規定可知，法院就違反道路交通
    管理處罰條例之案件，對於據以認定行為人違規之事實及證
    據，仍應依積極證據認定之，不得僅憑警察機關員警逕行開
    立之舉發違反道路交通管理事件通知單及主管機關違反道路
    交通管理事件裁決書，即推定受處分人有道路交通違規之事
    實。而警察機關員警就交通違規之舉發（填載舉發道路交通
    管理事件通知書），除在維護交通秩序公共利益外，尚涉及
    員警之個人績效，其與受舉發人係處於利害關係人對立之地
    位，交通違規舉發警員之舉發，既係以使受舉發人受交通違
    規裁罰為目的，且係利害關係人，是其所為之舉發是否與事
    實相符，仍應調查其他證據以資審認，如仍存有合理之懷疑
    ，無法達於確信受處分人有違反道路交通事管理處罰條例之
    事實時，應依刑事訴訟法上「罪疑唯輕」、「有疑唯利於被
    告」之原則，就有疑問之部分，應作對於受處分人有利之認
    定，合先敘明。
三、經查：
  (一)原處分機關認異議人有與其他汽車共同在道路上以危險方式
    駕駛，無非係以蒐證錄影光碟為據。惟查本院依職權調閱本
    件蒐證錄影光碟，並當庭勘驗如下：
  1.1至1分15秒（此為電腦畫面之時間）
    確有數部機車集結行駛。並有在十字路口停等紅燈。
  2.1分30秒至2分
    異議人之H6K-788號機車出現在畫面，停等紅燈。
    有2部機車紅燈右轉。異議人機車仍在停等紅燈。
    警車倒車以利拍攝異議人機車之車牌號碼。
  3.2分
    警車右轉追緝前已紅燈右轉之機車。
  4.2分至4分15秒
    異議人之機車未再出現於畫面中。
  (二)是則在上開4 分15秒之錄影中，異議人之機車係於中途才出
    現於畫面，且係在停等紅燈，而當時另有2 部機車於紅燈時
    違規右轉，此時異議人機車仍在停等紅燈，並未一同右轉，
    而警車係先倒車才能拍攝異議人機車之車牌號碼，警車於拍
    攝異議人之機車車牌後，即右轉追緝前已紅燈右轉之機車，
    此後異議人之機車未再出現於畫面中。在上開期間並無異議
    人闖紅燈、競駛、佔據快車道之畫面。故本件依卷存證據資
    料，雖可證異議人騎乘機車曾出現於畫面中，惟尚難認異議
    人確有裁決書上所載違規事實存在。從而，原處分機關不查
    ，逕對異議人為前開裁罰，難認適法，異議人本件之異議，
    為有理由，自應由本院將原處分機關之處分撤銷，另諭知異
    議人不罰，以資適法。
四、據上論斷，應依道路交通案件處理法第20條，裁定如主文。
中    華    民    國    98    年    6     月    29    日
                  交通法庭  法  官  施介元
以上正本證明與原本無異。
如不服本裁定，應於收受送達後5 日內向本院提出抗告狀。
中    華    民    國    98    年    6     月    29    日
                            書記官  葉玉芬


司法院資訊處製作；財團法人民間司法改革基金會備份。
